【裁判字號】    95,簡,297
【裁判日期】    950925
【裁判案由】    廢棄物清理法
【裁判全文】
臺北高等行政法院判決
                                     95年度簡字第00297號
原      告  立昌窯業股份有限公司
代  表  人  甲○○
被      告  桃園縣政府環境保護局
代  表  人  蘇俊賓（局長）住同上
上列當事人間因廢棄物清理法事件，原告不服桃園縣政府中華民
國95年3月1日府法訴字第0950004119號訴願決定，提起行政訴訟
。本院判決如下：
    主  文
原告之訴駁回。
訴訟費用由原告負擔。
    事  實
一、事實概要：
    緣行政院環境保護署（下稱環保署）於94年7 月26日派員至
    新竹縣新埔鎮遠東紡織股份有限公司化學纖維總廠（下稱遠
    東公司）查核，發現該公司將所產生之廢熱煤油於同年7月8
    日委託建鵬企業有限公司（下稱建鵬公司）清運交由原告處
    理（業經遠東公司人員於7 月27日至處理現場確認無誤）。
    因廢熱媒油非屬原告許可證核可項目，環保署遂於94年8 月
    17日以環署督字第0940064474號函請被告依法查處，被告審
    認後以原告違法收受未經許可種類廢棄物，違反廢棄物清理
    法第42條暨公民營廢棄物清除處理機構許可管理辦法（下稱
    廢棄物清理許可管理辦法）第17條第1 項規定，乃依同法第
    55條第I項第l款規定，處罰鍰新臺幣（下同）6,000 元，原
    告不服，提起訴願，亦遭駁回，遂提起本件行政訴訟。
二、兩造聲明：
  (一)原告聲明：求為判決：
    1.原處分及訴願決定均撤銷。
    2.訴訟費用由被告負擔。
  (二)被告聲明：求為判決如主文所示。
三、兩造之主張：
甲、原告之主張：
  (一)原告與遠東公司於94年2 月28日簽訂一般事業廢棄物委託處
    理契約書，已於94年3 月16日檢送被告報備。該契約中所謂
    之廢棄物種類為非有害油泥（代碼為D–0903）， 為原告處
    理許可證之核可項目。遠東公司於94年7 月15日經由建鵬公
    司清運至原告公司之廢棄物，其申報聯單之廢棄物種類為非
    有害油泥，代碼為D–0903，原告代為處理，於法並無不合。
  (二)原告之處理場之作業方式為：認定聯單上之廢棄物種類及其
    代碼是否為經許可證核可之項目內之廢棄物，如是，即可收
    受處理之；至於該廢棄物如何歸類及歸類是否正確，則分別
    為事業機構之權責及當地主管機關之權責，與原告無涉。
  (三)廢棄物究為廢油泥或廢熱煤油，即便是具備專業知識且經環
    保署核可之專業檢測公司亦無法判斷之，何況原告僅屬代為
    處理機構，不具專業知識。要求原告須以目視方式對所收之
    廢棄物為正確歸類，實為強人所難。再者，若該廢棄物為廢
    熱煤油，則被告審理遠東公司之清理計畫書時，何不將該廢
    棄物糾正歸類為廢熱煤油，而逕使遠東公司依廢油泥之名稱
    及代碼上網申報並獲取申報聯單？致使原告受害，被告因此
    裁罰，實不合理。
  (四)被告94年10月12日桃環稽字第0941001502號函附之00000000
    000 號處分書，與本件係屬一案兩罰，縱認原告之行為應受
    處罰，被告所為亦違反一案兩罰原則。
乙、被告之主張：
  (一)按「前條第1 項規定之公民營廢棄物清除處理機構應具備之
    條件、自有設施、分級、專業技術人員設置、許可、許可期
    限、廢止許可、停工、停業、歇業、復業及其他應遵行事項
    之管理辦法，由中央主管機關定之。」、「清除、處理或清
    理機構除依本法規定免申請公民營廢棄物清除處理許可之業
    務外，應依本法及其相關規定及審查通過之申請文件內容辦
    理，不得為未經許可之事項，且應自行清除、處理。」廢棄
    物清理法第42條及廢棄物清理許可管理辦法第17條分別定有
    明文；再，「有下列情形之一者，處新臺幣6,000 元以上 3
    萬元以下罰鍰，並限期令其改善，屆期仍未完成改善者，得
    按日連續處罰：一、公民營廢棄物清除處理機構違反第12條
    規定或依第42條所定管理辦法‧‧‧」亦為廢棄物清理法第
    55條所明定。
  (二)依原告90年10月8 日以及廢棄物處理場（廠）設置許可申請
    內容第捌章、試運轉報告書（8-2 頁）2.試運轉程序內表示
    ：進場後之污泥除經現場查驗與聯單簽收（上網申報處理情
    形）外，皆須採取留樣，以便未來執行檢測並釐清責任，結
    束後方可進入計畫所提之處理程序；另依原告設置許可申請
    書品質管制所載：1.進廠前管制措施：「B 款表示：建立原
    物料進場管制表，對於來源、數量、品質進行管制措施，建
    立資料，以供查核，若管制表有不實或不詳之情事發生，則
    予以拒絕進場回收」，又該申請文件內容之圖6-5 進廠管制
    流程圖中，原告需配合清除業者至事業單位現場查驗，依行
    業類別及製程判別，再於廢棄物進場時查驗（有疑義時並需
    採樣送驗）以確定廢棄物之種類及性質。
  (三)惟依環保署94年7月20日於原告非法堆置掩埋廢棄物現場採
    樣檢測結果，部份樣品屬有害事業廢棄物（報告編號AA94D0
    025廢油，經檢測其事業廢棄物萃出液中總鉛為449mg/L，已
    超過有害事業廢棄物認定標準（5mg/ L）、報告編號AA94D0
    027廢油，經檢測其事業廢棄物萃出液中總鎘為2.41 mg/L，
    已超過有害事業廢棄物認定標準（1mg/L）、及報告編號AA9
    4D0029廢油，經檢測其pH值＜1，係屬有害事業廢棄物認定
    標準中腐蝕性事業廢棄物（pH值大於12.5或小於等於2.0）
    ），非屬原告許可之項目。依被告94年10月14日、10月19日
    對原告及清除機構–建鵬公司所作稽查紀錄表，均顯示原告
    僅依事業機構申報聯單，未確實進行進廠管制措施之查核機
    制。
  (四)原告主張其與遠東公司簽訂一般事業廢棄物「非有害油泥D-
    0903」委託處理契約書，惟依該委託處理契約書第1 條，廢
    棄物之性質為安定性「液體」，則原告應明知該事業廢棄物
    ，非為其得收受處理之廢污泥。另該契約書廢棄物數量部分
    載為每月約1 公噸，惟原告本年7 月份即收受遠東公司該種
    類事業廢棄物計34.2噸，顯與合約數量差異頗大。且簽約時
    （94年2 月28日）遠東公司之廢棄物清理計畫書中並無「非
    有害油泥D-0903」項目之廢棄物，而係遠東公司於94年5 月
    12日向新竹縣環保局提出「事業廢棄物清理計畫書」變更，
    將原先以其他名目混雜處理之「廢熱煤油」，變更為「D-09
    03非有害油泥」，此一變更於94年6 月23日經新竹縣環保局
    准予備查在案，惟因公文作業不及致使原告明知遠東公司為
    應上網申報廢棄物清理流向之事業，而在其均未上網且無相
    關聯單之情形下，仍於本年7 月8 日收受遠東公司2 筆之「
    D-0903非有害油泥」（實際係廢熱煤油），故該合約標的顯
    有疑義。再者，94年2 月28日簽訂之合約卻以93年6 月9 日
    採樣之檢測報告作為依據，原告之品質管制又有何可信度可
    言？故原告雖聲稱與遠東公司簽約處理之事業廢棄物為其處
    理許可之核可項目，及事業廢棄物之歸類為事業機構之權責
    ，審核其廢棄物歸類是否正確為當地主管機關之權責，純係
    推卸責任之詞。
  (五)末依環保署94年7 月26日、27日之遠東公司環境稽查工作紀
    錄表，及一般事業廢棄物委託或共同處理申報聯單等，可知
    遠東公司之廢熱煤油以污泥名目交由原告處理，而本案之事
    業廢棄物產生源–遠東公司，將廢熱煤油委託未取得該項許
    可之公民營廢棄物處理機構處理，違反廢棄物清理法部份已
    由新竹縣環保局處分在案。
  (六)被告94年10月12日桃環稽字第0941001502號函 (處分書編號
    00000000000)係以原告未經許可於廠房後方非法堆置、掩埋
    及處理廢油、廢油墨等事業廢棄物，違反廢棄物清理法第41
    條規定為由，予以裁罰。本件則係針對現場所堆置部份空桶
    確認為遠東公司所有，並承裝產生之廢熱煤油，另有部份空
    桶非其所有，惟該項廢棄物〔廢熱煤油〕非屬原告許可證核
    可項目，違反廢棄物清理法第42條暨公民營廢棄物清除處理
    機構許可管理辦法第17條第1 項規定，兩者違反事實及法條
    明顯不同，故並未涉及是否有造成同一事件再次處罰原告即
    一案兩罰之問題。
  (七)綜上，原告違反廢棄物清理法相關規定事實明確，被告依廢
    棄物清理法所為之處分，並無不合。
    理  由
一、本件原處分裁罰之金額為6,000 元，未逾200,000 元，依行
    政訴訟法第229 條第1 項第3 款、司法院92年9 月17日（92
    ）院台廳行一字第23682 號函，應適用簡易程序審理，並不
    經言詞辯論而為判決，均合先說明。
二、「從事廢棄物清除、處理業務者，應向直轄市、縣（市）主
    機關或中央主管機關委託之機關申請核發公民營廢棄物清除
    處理機構許可文件後，始得受託清除、處理廢棄物業務…。
    」、「前條第1 項規定之公民營廢棄物清除處理機構應具備
    之條件、自有設施、分級、專業技術人員設置、許可、許可
    期限、廢止許可、停工、停業、歇業、復業及其他應遵行事
    項之管理辦法，由中央主管機關定之。」、「有下列情形之
    一者，處新臺幣6 千元以上3 萬元以下罰鍰，並限期令其改
    善，屆期仍未完成改善者，得按日連續處罰：1.公民營廢棄
    物清除處理機構違反第12條規定或依第42條所定管理辦法。
    …」為廢棄物清理法第41條第1 項前段、第42條及第55條第
    1 項第1 款所明定。次按「清除、處理或清理機構除依本法
    規定免申請公民營廢棄物清除處理許可之業務外，應依本法
    及其相關規定及審查通過之申請文件內容辦理，不得為未經
    許可之事項，且應自行清除、處理。前項機構每月實際清除
    、處理量總額得有許可該項廢棄物數量上限百分之10之容許
    差值。」為公民營廢棄物清除處理機構許可管理辦法第17條
    所明定。
三、查環保署於94年7 月26日派員至新竹縣新埔鎮遠東公司查核
    ，發現該公司將所產生之廢熱煤油於同年7 月8 日委託建鵬
    公司清運交由原告處理。復於7 月27日請該公司人員至處理
    現場確認無誤。因廢熱煤油非屬原告許可證核可項目，遂以
    94 年8月17日環署督字第0940064474號函請被告依法查處，
    經被告以94年8 月22日桃環稽字第0940040783號函請原告陳
    述意見，並就原告陳述向環保署請示，經該署94年10月7日
    環署督字第0940075034號函復略以：「…本案查遠東公司交
    由立昌公司處理之廢熱煤油係由熱煤鍋爐之產生之廢棄製程
    熱煤油，本署已於94年7 月26日至該廠稽查及7 月27日會同
    該廠人員至立昌公司處理現場確認無誤，…三、另查貴府所
    核發立昌公司廢棄物處理許可證廢棄物種類僅污泥（代碼D-
    09）乙項，並無廢油（代碼D-17含廢熱煤油代碼為D-1702）
    此項廢棄物。依據該公司設置許可申請書品1.進廠前管制：
    「B 款表示：建立原物料進廠管制表，對來源、數量、品質
    進行管制措施，建立資料以供查核，若管制表有不實或不詳
    之情事發生，則予以拒絕進廠回收」等。該公司將廢油（代
    碼D-17含廢熱煤油代碼為D-1702）以污泥（代碼D-09）類收
    受處理，已超出許可種類，顯然已違反廢棄物清理法之規定
    。」等情，有各該相關函件附於原處分卷足稽，復原告為所
    不爭；堪信為真實。
四、兩造各為如事實欄所載主張，經查：
  (一)依原告90年10月8 日以及廢棄物處理場（廠）設置許可申請
    內容第捌章、試運轉報告書（8-2 頁）2.試運轉程序內表示
    ：進場後之污泥除經現場查驗與聯單簽收（上網申報處理情
    形）外，皆須採取留樣，以便未來執行檢測並釐清責任，結
    束後方可進入計畫所提之處理程序（見原處分卷第55頁）；
    另依原告設置許可申請書品質管制所載：1.進廠前管制措施
    ：「B 款表示：建立原物料進場管制表，對於來源、數量、
    品質進行管制措施，建立資料，以供查核，若管制表有不實
    或不詳之情事發生，則予以拒絕進場回收」，又該申請文件
    內容之圖6-5 進廠管制流程圖中，原告需配合清除業者至事
    業單位現場查驗，依行業類別及製程判別，再於廢棄物進場
    時查驗（有疑義時並需採樣送驗）以確定廢棄物之種類及性
    質（見訴願卷第55至58頁）。
  (二)依環保署94年7 月20日於原告非法堆置掩埋廢棄物現場採樣
    檢測結果，部份樣品屬有害事業廢棄物（報告編號AA94D002
    5 廢油，經檢測其事業廢棄物萃出液中總鉛為449mg/L ，已
    超過有害事業廢棄物認定標準（5mg/ L）、報告編號AA94D0
    027 廢油，經檢測其事業廢棄物萃出液中總鎘為2.41mg/L，
    已超過有害事業廢棄物認定標準（1mg/L）、 及報告編號AA
    94D0029 廢油，經檢測其pH值＜1 （見原處分卷第128 至13
    1 頁），係屬有害事業廢棄物認定標準中腐蝕性事業廢棄物
   （pH 值大於12.5或小於等於2.0）， 非屬原告許可之項目。
    依被告94年10月14日、10月19日對原告及清除機構–建鵬公
    司所作稽查紀錄表，均顯示原告並未確實進行進廠管制措施
    之查核機制。
  (三)原告主張其與遠東公司簽訂一般事業廢棄物「非有害油泥D-
    0903」委託處理契約書，惟依該契約第1 條，廢棄物之性質
    為安定性「液體」，則原告應明知該事業廢棄物，非為其得
    收受處理之廢污泥。另該契約約定廢棄物數量為每月約 1公
    噸，惟原告94年7 月份即收受遠東公司該種類事業廢棄物計
    34.2噸，此亦為原告所不爭，顯見該數量與合約數量差異頗
    大。再，原告與遠東公司於94年2 月28日簽約時，遠東公司
    之廢棄物清理計畫書中並無「非有害油泥D-0903」項目之廢
    棄物，足證該合約標的亦有疑義。況，原告於94年2 月28日
    簽訂之合約，卻以93年6 月9 日採樣之檢測報告作為依據，
    亦可見原告並未確實實施品質管制。從而，原告所為其與遠
    東公司簽約處理之事業廢棄物為其處理許可之核可項目，及
    事業廢棄物之歸類為事業機構之權責，審核其廢棄物歸類是
    否正確為當地主管機關之權責，非可歸責原告等語，委無足
    採。
  (四)被告於94年10月12日以桃環稽字第0941001502號函所附之00
    000000000 號處分書，係以原告未經許可於廠房後方非法堆
    置、掩埋及處理廢油、廢油墨等事業廢棄物，違反廢棄物清
    理法第41條規定為由，予以裁罰。核與本件係以原告違反廢
    棄物清理法第42條暨公民營廢棄物清除處理機構許可管理辦
    法第17條第1 項規定，兩者違反事實及構成要件不同，故並
    無一案兩罰之問題，原告此部分主張，亦屬無據。
五、綜上所述，被告以原告收受處理未經許可之有害事業廢棄物
    ，違反廢棄物清理法第42條暨公民營廢棄物清除處理機構許
    可管理辦法第17條第1項規定，並依同法第55條第1項第1 款
    之規定，裁罰6,000 元，認事用法，並無違誤，所罰金額亦
    屬最低，亦無裁量違法情事。訴願決定予以維持，亦無不合
    。原告訴請撤銷，為無理由，應予駁回。又本件事證已明，
    其餘兩造攻擊防禦方法，無礙本件判決結果，爰不予一一論
    述，併敘明之。
六、據上論結，本件原告之訴為無理由，爰依行政訴訟法第233
    條第1項、第98條第3項前段，判決如主文。
中    華    民    國    95     年     9    月    25   日
                              第三庭法  官 姜素娥
上為正本係照原本作成。
本件以訴訟事件所涉及之法律見解具有原則性者為限，始得於本
判決送達後20日內向本院提出上訴狀並表明上訴理由，如已於本
判決宣示後送達前提起上訴者，應於判決送達後20日內補具上訴
理由（均按他造人數附繕本），且經最高行政法院許可後方得上
訴。
中    華    民    國    95     年      9   月    26   日
                                    書記官 陳圓圓


司法院資訊處製作；財團法人民間司法改革基金會備份。
